臺灣屏東地方法院刑事判決              100年度易字第815號
公  訴  人  臺灣屏東地方法院檢察署檢察官
被      告  白碧戀
以上被告因妨害自由等案件，經檢察官提起公訴（100 年度偵字
第2652號）本院判決如下：
    主  文
白碧戀犯侵入住宅罪，處拘役貳拾日，如易科罰金，以新臺幣壹
仟元折算壹日；又犯恐嚇危害安全罪，處拘役肆拾日，如易科罰
金，以新臺幣壹仟元折算壹日；又犯毀損他人物品罪，處拘役貳
拾日，如易科罰金，以新臺幣壹仟元折算壹日；又犯竊盜罪，處
拘役貳拾日，如易科罰金，以新臺幣壹仟元折算壹日。應執行拘
役捌拾日，如易科罰金，以新臺幣壹仟元折算壹日。
    事  實
一、白碧戀於民國99年6 月5 日上午10時許帶同執行拘提之員警
    范為程前往簡茂松所有之屏東縣萬丹鄉○○段1241地號農舍
    大門前，經范為程及簡茂松告以不得私自進入簡茂松住宅後
    ，猶基於無故侵入住宅之犯意，未經簡茂松之同意，而進入
    簡茂松上開農舍內，並分別基於恐嚇及毀損之犯意，對簡茂
    松大聲咆哮，恫嚇稱：「不讓你平靜過日、不把你害死，我
    不甘願」等語，以此加害生命、身體及自由之事恐嚇簡茂松
    ，使簡茂松心生畏懼，致生危害於安全，且將簡茂松所有放
    置於上開農舍內之碗盤、熱水瓶、電鍋、相框2 幅、直立式
    電風扇2 台等物予以毀損，對原有之效能造成妨害，而足生
    損害於簡茂松。嗣於簡茂松經員警范為程帶出門，白碧戀隨
    同外出，隨後再未經簡茂松同意，進入簡茂松農舍，基於為
    自己不法所有之意圖，徒手竊取簡茂松所有、吊掛於上開農
    舍外之數量不詳衣物，得手後置於隨身攜帶之手提袋，離開
    簡茂松之住宅。
二、案經簡茂松訴由臺灣屏東地方法院檢察署檢察官偵查起訴。
    理  由
壹、證據能力部分：
一、按傳聞法則之重要理論依據，在於傳聞證據未經當事人之反
    對詰問予以核實，乃予排斥，惟若當事人已放棄對原供述人
    之反對詰問權，於法院審判時表明同意該等傳聞證據可作為
    證據，基於證據資料愈豐富，愈有助於真實發現之理念，並
    貫徹刑事訴訟法修法加重當事人進行主義之精神，確認當事
    人對於證據能力有處分權之制度，傳聞證據經當事人同意作
    為證據，法院認為適當者，亦得為證據；另當事人於調查證
    據時，對於傳聞證據表示「沒有意見」、「對於證據調查無
    意見」，而未於言詞辯論終結前聲明異議，應視為已有將該
    等傳聞證據採為證據之同意，此刑事訴訟法第159 條之5 定
    有明文。查本判決所引用之屬於傳聞證據之被告以外之人於
    審判外之陳述，經審判長提示並告以要旨後，檢察官及被告
    均知該證據為審判外之言詞陳述及書面證據，原無證據能力
    ，惟未於言詞辯論終結前表示異議，本院審酌上開證據作成
    之過程並無不適當之情形，且對於被告涉案之事實具有相當
    之關聯性，依刑事訴訟法第159 條之5 規定具有證據能力。
貳、實體部分：
一、訊據被告白碧戀固不否認有於上揭時間，前往告訴人簡茂松
    農舍之住宅內，然矢口否認有何上開犯行，辯稱：99年6 月
    5 日10時許，因為是警察帶伊去告訴人住處，伊跟在警察後
    面，伊後來亦與警察一同離開現場，伊並無恐嚇告訴人，亦
    無毀損告訴人財物及竊取衣物云云。經查：
  (一)證人即告訴人簡茂松於本院審理時證述：伊於99年6 月5 日
    在家，當天警察找伊要拘提伊，後看到被告白碧戀在外面要
    進來，伊喊你不可以進來，被告白碧戀硬要進來，進來就大
    小聲恐嚇伊說：「不讓你生活正常，要讓你過艱苦的日子，
    要讓你怎麼死都不知道」，並說伊住那麼好，不要讓伊有那
    麼好生活，要害到伊死，才甘願。後警員帶伊去警車，過了
    二十分鐘後被告白碧戀拿了1 個大袋子出去，伊在警車上差
    不多二十分，因為被告他沒有出來，在等被告，伊是從法院
    回來才知道被告在破壞，還有偷收衣服，偷收衣服已經第6
    次，已經破壞到不能使用的程度，被告破壞農舍內之碗盤、
    熱水瓶、電鍋、相框2 幅、直立式電風扇2 台，另外還有偷
    伊的衣物，當時伊和警察在一起時，家裡還有賴珊娜、張崑
    河等語（見本院卷第31、32頁）。
  (二)證人即現場執行拘提警員范為程於偵訊時及本院審理中證稱
    ：伊進去前有要被告白碧戀在外面等，不要進去，後來伊跟
    告訴人簡茂松在書房，伊有聽到被告白碧戀在裡面大聲叫喊
    ，伊跟他講不可以這樣子，那時被告白碧戀已經在屋內等語
    （見本院卷第32頁反面，99年度他字第1764號卷第17頁）。
  (三)證人張崑河於警詢證述: 伊與簡茂松係同村朋友關係，不認
    識被告，伊於99年6 月初中午11時在簡茂松農舍內吃飯，有
    一名員警帶一女子至該處，員警進入後，女子亦隨後入內，
    簡茂松阻止該女子叫其出去，該女子仍硬闖入內，任意在房
    間、浴室、廚房走動，大聲罵簡茂松「不把你害死我不甘願
    」，過約10分鐘員警與簡茂松準備坐上警車離去時，伊與朋
    友也出去，同時聽見屋內鏗鏮聲作響，又見該女子自屋內走
    出，等他們都坐警車離開後，伊就入屋內查看，發現屋內衣
    架、鋁梯、椅子、電風扇、電鍋、熱水器、掛鐘、碗盤、相
    框遭翻倒，泰籍外勞跟伊說是該女子所作等情。於偵查中證
    述: 99年6 月5 日約10至12時許至簡茂松家作客，有一女子
    忽然衝進，對簡茂松說不要給他有好日子過，要把他弄到死
    ，後來簡茂松跟著警察走，伊就跟他們到門口，後來伊有聽
    見房子有摔東西的聲音，伊回屋子看到東西丟滿整地，有熱
    水瓶等，伊去的時候確實有簡茂松的衣服，後來就不見了等
    情( 見99年度他字第1764號卷第16頁) 。於本院審理中亦證
    以：在99年6 月5 日上午10至12時許，伊在簡茂松家作客吃
    飯，當時賴珊娜也在場，簡茂松有叫被告白碧戀出去，被告
    白碧戀進來罵簡茂松，他說「要給簡茂松死」，罵三字經，
    他說「不讓你平靜過日、不把你害死，我不甘願」，在房間
    內一間打過一間，有聽到白碧戀打壞椅子、桌子、電風扇、
    熱水器的聲音，對賴珊娜罵「要什麼人幹」，罵很多，很難
    聽等語（見本院卷第33、34頁）。
  (四)證人賴珊娜於偵訊時證稱：伊係在簡茂松處幫忙煮飯、看家
    ，99年6 月5 日伊在煮飯當時，還有另一名男子在簡茂松家
    ，後來警察與被告進來，簡茂松不讓被告進來，被告就衝進
    來罵，警察有叫被告出去，警察於簡茂松去外面坐車，簡茂
    松友人亦跟著出去，後來被告就摸進來，伊害怕就躲在廁所
    ，聽見外面砰砰碰碰的很大聲，後來伊聽見被告開門出去，
    伊出來發現客廳、廚房、房間一團亂，就照相下來等語( 見
    偵卷第25頁) 。於本院審理中證以: 伊受僱於簡茂松，於99
    年6 月5 日當天在煮中餐，見被告白碧戀和警察進來，簡茂
    松跟警察進房間講話，簡茂松不讓被告白碧戀進來，被告白
    碧戀就一直罵簡茂松，說會害死簡茂松，要讓簡茂松死的很
    難看，說伊在這裡工作，不走的話，被告白碧戀也要害死伊
    ，之後簡茂松跟警察出去，被告白碧戀也跟著出去，又從外
    面跑進來，伊很怕被打就躲進廁所，伊在外面聽到很大聲的
    聲音，伊聽白碧戀開門出去，就去看房間，看到被告白碧戀
    收走簡茂松曬的衣服，拿袋子來裝後就走出去，伊就拿起照
    相機照毀損的東西等語（見本院卷第35頁）。
  (五)而告訴人簡茂松所有之碗盤破裂；電鍋鍋蓋無法蓋上使用；
    相框2 幅透明塑膠殼破裂；綠色電風扇無法調整風向及旋轉
    ；白色電風扇斷裂；熱水器瓶蓋接頭斷裂；木椅2 張結構受
    損，需以鐵絲固定方能正常使用之事實，亦有現場照片8 張
    、臺灣屏東地方法院檢察署勘驗筆錄暨勘驗照片18張在卷足
    稽，堪認上開物品均遭破壞而喪失原有效能，亦徵前揭證人
    所證屬實。
  (六)被告固辯以其係隨同執行拘提之員警進入告訴人簡茂松住處
    ，非無正當理由云云，然有權執行拘提權限者僅員警范為程
    ，私人則無此權限而不得擅闖私宅，徵諸證人范為程、簡茂
    松偵審所證，其等均已明確告知被告不得擅入告訴人簡茂松
    住處，告訴人簡茂松更阻止被告進入其宅，被告既未經許可
    ，猶擅自進入告訴人簡茂松住處，自屬無故侵入住宅之行為
    ，故被告此揭所辯，顯無足憑。
  (七)被告雖復辯稱上開證人所證均不可採云云，然查證人張崑河
    係於案發日至告訴人簡茂松住處作客，乃偶然巧合在現場，
    原不識被告，此據證人張崑河於警詢證述綦詳；另證人即警
    員范為程係基於公務職責，至告訴人簡茂松住處執行拘提之
    執行公務人員，渠等與被告、告訴人顯均應無任何素怨、仇
    隙，衡情渠等應無虛構被告如何擅闖告訴人簡茂松住宅及恐
    嚇告訴人簡茂松、破壞其財物，未經簡茂松同意取走簡茂松
    衣物等事實，以陷害被告而迴護告訴人之動機及可能，況渠
    等作證前，分別經檢察官或法官曉諭證人應據實陳述之作證
    義務及偽證之處罰，經渠等在證人結文上具結後，始開始陳
    述及接受詰問（見99年度他字第1764號卷第18、19頁、本院
    卷第39、40頁），顯已有以偽證之刑事責任擔保渠等證詞之
    真實性，而證人張崑河、范為程上開各自證述之內容，復與
    上揭卷附之各項客觀事證相符，另證人簡茂松、賴珊娜則自
    偵訊中迄本院審理中均為前後一致證述，若非親歷其境，何
    能為如此鉅細靡遺而無矛盾之證述？是其等所證，亦堪採信
    ，被告上開所辯，顯係卸責之詞，應非可採。綜上各節所述
    ，參互勾稽引證，本件被告有於事實欄所載時、地，未經告
    訴人簡茂松同意進入住宅並進而為恐嚇、毀損、竊盜之事實
    ，均堪以認定，本件事證明確，應依法論科。
二、論罪科刑部分：
  (一)查被告白碧戀為上開行為後，刑法第321 條加重竊盜罪之規
    定業於100 年1 月26日修正公布，並自同年1 月28日施行。
    修正前該條規定之法定刑為「6 月以上5 年以下有期徒刑」
    ，修正後則改為「6 月以上5 年以下有期徒刑，得併科新台
    幣十萬元以下罰金」，除原有有期徒刑之法定刑外，並得再
    併科新台幣10萬元以下罰金；另修正前該條第1 項第1 款原
    規定「『於夜間』侵入住宅或有人住居之建築物、船艦或隱
    匿其內而犯之者」，始構成該款之加重竊盜罪，亦即上開侵
    入竊盜行為若非「於夜間」所為，僅屬刑法第320 條之普通
    竊盜罪，然修正後該條款則刪除『於夜間』之文字，故於任
    何時刻侵入住宅或有人住居之建築物、船艦或隱匿其內而竊
    盜者，均核屬該款所稱之加重竊盜罪，涉及科刑規範變更，
    自有新舊法比較適用之必要。而依刑法第2 條第1 項揭示之
    「從舊從輕」原則比較該條修正前、後規定之適用結果，依
    修正前刑法第321 條第1 項第1 款之規定，須行為人於夜間
    侵入住宅實施竊盜行為，始能成罪，而現行法則刪除夜間之
    規定，亦即行為人無論係日間或夜間侵入住宅竊盜，均應論
    以加重竊盜刑責。則被告於99年6 月5 日上午10時許未經告
    訴人簡茂松之同意，而侵入告訴人簡茂松上開住宅內，係於
    日間侵入告訴人簡茂松住處竊盜，於上開條文修正前，僅能
    論以刑法第320 條第1 項之普通竊盜罪；於上開條文修正後
    ，則應論以同法第321 條第1 項第1 款之侵入住宅加重竊盜
    罪，是比較修正前後刑法相關規定，應以修正前之規定有利
    於被告。
  (二)核被告白碧戀所為，係分別犯刑法第306 條第1 項之無故侵
    入住宅罪、第305 條恐嚇危害安全罪、第354 條毀損他人物
    品罪、第320 條第1 項普通竊盜罪。被告所犯上開4 罪，犯
    意各別，行為互殊，應予分論併罰。
  (三)爰審酌被告白碧戀本應徇合法途徑處理其與告訴人之感情糾
    紛，不思以理性平和之方式處理，竟遷怒於告訴人，而為前
    述侵入住宅、恐嚇、毀損、竊盜等犯行，其所毀損及竊盜財
    物價值尚非至鉅，犯後猶未坦承犯行，迄今復未與告訴人達
    成和解，賠償告訴人所受損失，難認已對其所為誠心悔悟，
    惟念及被告無前科，素行良好，有臺灣高等法院被告前案紀
    錄表1 份附卷可按、及其智識程度為國中畢業，與被害人之
    關係、犯罪動機、目的、所生損害等一切情狀，分別量處如
    主文所示之刑，併均諭知易科罰金之折算標準，並依刑法第
    51條第6 款之規定，定其應執行之刑，及諭知易科罰金之折
    算標準，以示懲儆。
據上論斷，應依刑事訴訟法第299 條第1 項前段，刑法第306 條
、第305 條、第354 條、第320 條第1 項、第51條第6 款、第41
條第1 項前段、第8 項，刑法施行法第1 條之1 ，判決如主文。
本案經檢察官潘國威到庭執行職務。
中    華    民    國  100     年    9     月  28    日
                  刑事第一庭    審判長  涂裕洪
                                法  官  許嘉仁
                                法  官  蕭筠蓉
以上正本證明與原本無異。
如不服本判決應於收受判決後10日內向本院提出上訴書狀，並
應敘述具體理由；其未敘述上訴理由者，應於上訴期間屆滿後
20日內向本院補提理由書（均須按他造當事人之人數附繕本）
「切勿逕送上級法院」。
中    華    民    國  100     年    9     月  29      日
                                書記官  張語恬
附錄本判決論罪法條：
刑法第305條
（恐嚇危害安全罪）
以加害生命、身體、自由、名譽、財產之事，恐嚇他人致生危害
於安全者，處二年以下有期徒刑、拘役或三百元以下罰金。
中華民國刑法第306條
（侵入住居罪）
無故侵入他人住宅、建築物或附連圍繞之土地或船艦者，處1 年
以下有期徒刑、拘役或3 百元以下罰金。
無故隱匿其內，或受退去之要求而仍留滯者，亦同。
刑法第320條第1項
（普通竊盜罪）
意圖為自己或第三人不法之所有，而竊取他人之動產者，為竊盜
罪，處5年以下有期徒刑、拘役或 5 百元以下罰金。
修正前刑法第321條第1項：
犯竊盜罪而有左列情形之一者，處6 月以上、5 年以下有期徒刑
：
一、於夜間侵入住宅或有人居住之建築物、船艦或隱匿其內而犯
    之者。
二、毀越門扇、牆垣或其他安全設備而犯之者。
三、攜帶兇器而犯之者。
四、結夥三人以上而犯之者。
五、乘火災、水災或其他災害之際而犯之者。
六、在車站或埠頭而犯之者。
刑法第354條
（毀損他人物品罪）
毀棄、損壞前二條以外之他人之物或致令不堪用，足以生損害於
公眾或他人者，處2 年以下有期徒刑、拘役或5 百元以下罰金。